【裁判字號】    92,家抗,94
【裁判日期】    920331
【裁判案由】    聲明繼承
【裁判全文】
臺灣高等法院民事裁定  九十二年度家抗字第九四號
    抗  告  人  甲○○
右抗告人因聲明繼承被繼承人王一遺產事件，對於中華民國九十一年十二月十三日
台灣台北地方法院九十一年聲繼字一五七號裁定提起抗告，本院裁定如左：
      主      文
抗告駁回。
抗告程序費用由抗告人負擔。
      理      由
一、本件抗告意旨略以：(一)抗告人在三年法定期間內共作成四份領取遺產申請，其中
    九十年六月二十日、九月二十八日、十一月六日之申請均已呈報原審法院，此次
    九十一年三月十一日之申請亦請財團法人海峽交流基金會 (下稱海基會）呈報原
    法院。其中九十年六月二十日之申請經原法院於九十年八月三日以九十年聲繼字
    第七五號（下稱前案）收案，雖嗣經台灣高等法院以九十一年家抗字第一二三號
    抗告駁回，惟同年九月二十八日、十一月六日之申請迄今未據駁回，此次申請係
    依民法第一一四六條之規定，因繼承權被侵害，而請求回復之；(二)抗告人於原法
    院九十年聲繼字第七五號聲請事件中，已依限提出海基會驗證之繼承人
    文件及被繼承人死亡時全戶
    人未提出法定證明文件為由而裁定駁回抗告，又台灣高等法院九十一年家抗字第
    一二三號裁定，對於家父已在原法院公證處辦理父子關係認證書視而不見，誤認
    原法院公證處無法受理大陸地區居民之親屬關係證明，顯係有誤等語。
二、經查：
  (一)按大陸地區人民繼承臺灣地區人民之遺產，應於繼承開始起三年內以書面向被
      繼承人住所地之法院為繼承之表示；逾期視為拋棄其繼承權，臺灣地區與大陸
      地區人民關係條例第六十六條第一項定有明文。又繼承，因被繼承人死亡而開
      始，民法第一千一百四十七條亦有明文。本件被繼承人王一係於八十八年三
      月二十二日死亡，有
      ，自應於八十八年三月二十二日繼承開始時起三年內以書面向法院為繼承之表
      示。而抗告人本件聲明繼承之書狀係於九十一年十一月六日經海基會函送原法
      院繫屬，此有原法院收文戳可憑，顯逾前述臺灣地區與大陸地區人民關係條例
      第六十六條第一項所規定之三年期間，依法已視為拋棄其繼承權。
  (二)又抗告人雖於九十年二月二十六日具狀向原法院聲明繼承，惟該聲請業經原法
      院認定不合法定要件，於九十一年一月二十九日以九十年聲繼字第七五號裁定
      駁回，嗣抗告人不服提起抗告，復經本院於九十一年五月二十一日以九十一年
      家抗字第一二三號裁定駁回抗告而確定，業據原審調閱上開聲請卷宗審認無訛
      。則抗告人據上述經駁回確定之不合法聲請，主張其已於法定之三年期限內為
      繼承之表示云云，即非可採。
  (三)至抗告人復以其已依限提出海基會驗證之繼承人
      時全戶
      本件聲明繼承之程序所得審究，則抗告人執此指摘原裁定有不當，亦不足採。
  (四)綜上所述，原法院裁定駁回抗告人所為聲明繼承之聲請，依法並無不合。抗告
      人抗告意旨猶執前詞指摘原裁定不當，求予廢棄，為無理由，應予駁回。
三、據上論結，本件抗告為無理由，依民事訴訟法第四百九十二條第一項、第九十五
    條、第七十八條，裁定如主文。
中      華      民      國    九十二    年      三      月    三十一    日
                              民事第十一庭
                                  審判長法  官  吳  景  源
                                        法  官  滕  允  潔
                                        法  官  鄭  純  惠
右正本係照原本作成。
不得抗告。
中      華      民      國    九十二    年      四      月      二      日
                                        書記官  張  淑  華


司法院資訊處製作；財團法人民間司法改革基金會備份。
